臺灣高等法院刑事判決　　　　　　　　　　　　　　九十一年度上訴第一八三八號
　　上　訴　人　臺灣板橋地方法院檢察署檢察官
　　被　　　告　甲○○
　　選任辯護人　連炎昌
右上訴人因被告詐欺等案件，不服臺灣板橋地方法院九十一年度訴字第四０四號，中
華民國九十一年五月十六日第一審判決（起訴案號：臺灣板橋地方法院檢察署九十年
度偵字第一八六四一號），提起上訴，本院判決如左：
    主      文
原判決撤銷。
甲○○連續意圖為自己不法之所有，以詐術使人將第三人之物交付，處有期徒刑捌月
，緩刑年。
    事      實
一、甲○○前於民國八十七年七月間受僱於「有限責任臺北縣機關員工消費合作社聯
    合社」（設臺北縣中和市○○路一七六號；以下簡稱聯合社）擔任會計，平日由
    聯合社資訊室將客戶相關書面資料（包括客戶戶名、銀行帳號、地址、電話、每
    月應付廠商金額之報表）交予甲○○，再由甲○○憑上開書面資料利用電腦輸入
    磁片內交給銀行，銀行再依磁片所輸入之資料將金額轉帳到各廠商之帳戶中，係
    為聯合社處理給付客戶貨款事務之人。緣甲○○之夫兄前以其名義簽發支票，嗣
    因經商失利致甲○○負債待償而需款孔急，竟基於概括之犯意，自八十八年八月
    二十日起至八十九年三月間，連續十五次於聯合社資訊室交付客戶相關書面資料
    供彼輸入於業務上制作磁片時，明知其不知情之婆婆陳素麗（業經臺灣板橋地方
    法院檢察署檢察官不起訴處分）並非聯合社給付貨款之廠商，將陳素麗姓名及設
    於中華商業銀行新生分行00000000000000帳號及受款金額等虛偽
    資料，登載於所制作之聯合社匯付貨款之電磁紀錄之準文書內，足以生損害於聯
    合社（犯罪之時間、地點及金額等詳如附表所示），再基於概括之犯意，意圖為
    自己不法之所有，連續十五次將上開明知為不實之事項所制作電磁紀錄之準文書
    交予不知情之亞太商業銀行永和分行（以下簡稱亞太銀行）行員而持以行使，亦
    足以生損害於聯合社及亞太銀行，繼而連續使亞太銀行之行員陷於錯誤，依上開
    虛偽資料，於附表所示時間以自動匯款方式將聯合社帳戶內附表所示之存款轉入
    陳素麗帳戶（匯入金額總計新臺幣一百六十六萬八千七百七十六元），而由甲○
    ○取得附表所示之金錢。
二、案經聯合社提出告訴，由臺灣板橋地方法院檢察署檢察官偵查起訴。
    理      由
一、被告甲○○經合法傳喚未到庭，惟查，右揭事實，業據被告甲○○於偵查及原審
    坦承不諱，核與告訴人聯合社告訴情節相符，並有被告書立之切結書二份及本票
    一紙在卷暨亞太銀行整批匯款資料明細表、陳素麗中華商業銀行新生分行帳號存
    款往來明細附卷可稽。被告右揭犯罪行為，已經證明，應依法論科。
二、核被告右揭行為，其中將不實事項而登載於其業務上所制作磁片並持向亞太銀行
    行使部分，查該磁片屬刑法第二百二十條第三項所規定之電磁紀錄，具有準文書
    性質，是被告該部分行為，係犯刑法第二百十六條、第二百十五條行使業務上登
    載不實文書罪，另使亞太銀行陷於錯誤而交付聯合社所設帳戶款項部分，查聯合
    社基於與亞太銀行間之契約關係將金錢存入銀行，於聯合社取回存款時，由銀行
    以種類、品質、數量相同之物替代返還，是於帳戶內之存款，仍特定為聯合社之
    財產，被告利用不知情之亞太銀行之行員將該銀行持有第三人即聯合社之存款交
    付，所為係犯刑法第三百三十九條第一項詐欺取財罪；被告多次行使業務上登載
不實文書、詐欺取財行為，各均係犯同一構成要件之罪，且時間緊接，顯均係基
    於概括犯意為之，各均應依連續犯規定從一重處斷，並均加重其刑。被告連續行
    使業務上登載不實文書、連續詐欺取財行為，具有目的及方法之關係，應依牽連
    犯規定，從一重之連續詐欺取財罪處斷；公訴人雖未就被告向亞太銀行詐欺取財
    行為載明於犯罪事實，然部分與起訴書所載事實具有裁判上一罪之關係，為起訴
    效力所及，本院自應併予審理。公訴人雖以被告明知陳素麗並無領取貨款之權利
    ，違背其任職會計所從事之任務而使聯合社支付貨款部分，另犯刑法第三百四十
    二條第一項背信罪嫌，然按刑法上之背信罪為一般之違背任務之罪，被告為聯合
    社處理事務，意圖為自己不法之所有，以詐術使亞太銀行將聯合社財物交付，既
    成立詐欺罪，即不再論以背信罪，附此敘明。
三、原審經審理結果，認被告犯罪事證明確而為論罪科刑之判決，固非全屬無見。惟
    查，被告利用擔任會計職務機會詐取財物而犯詐欺罪，即不再依背信罪論罪，原
    審竟另論以背信罪，又被告係在其所制作之磁片為不實登載，使亞太銀行之行員
    陷於錯誤而交付財物，雖亞太銀行人員係以電腦處理相關付款事宜，然被告並非
    採用非法侵入亞太銀行電腦，再將虛偽資料或不正指令輸入電腦或其相關設備，
    藉以製作財產權之得喪、變更紀錄，而取得他人財產，亞太銀行交付附表所示款
    項，查係誤信被告交付磁片所載名單均為聯合社之廠商所致，雖亞太銀行因支付
    右揭款項致存款金額紀錄有所變更，然此實乃被告施用詐術取得款項之結果，該
    紀錄變更並被告取得款項之原因，被告該部分所為僅應論以刑法第三百三十九條
    第一項詐欺取財罪，原審認應論以刑法第三百三十九條之三第一項之罪，均有未
    合；檢察官循告訴人聲請，以被告於犯罪後迄未清償所詐得款項為由，而提起上
    訴，固非有據，然原審判決既有右揭可議，自應由本院將原審判決撤銷並予以改
    判。經查，被告業已與告訴人聯合社達成和解，有和解書在本院卷內可憑，爰審
    酌被告品行、智識程度、犯罪動機、目的、手段、所生危害及犯罪後態度等一切
    情狀，量處如主文第二項所示之刑。又被告並未曾受有期徒刑以上刑之宣告，有
    本院被告全國前案紀錄表在卷可稽，其因一時失慮而犯罪，經此次偵查審理程序
    ，當知警惕而無再犯之虞，本院認被告所受刑之宣告，以暫不執行為適當，爰併
    予宣告緩刑四年，用啟自新。
四、被告經合法傳喚，無正當之理由不到庭，本院爰不待其陳述，逕行判決。
據上論斷，應依刑事訴訟法第三百六十九條第一項前段、第三百六十四條、第二百九
十九條第一項前段、第三百七十一條，刑法第五十六條、第二百十六條、第二百十五
條、第二百二十條第二項、第三百三十九條第一項、第五十五條、第七十四條第一款
，罰金罰鍰提高標準條例第一條前段判決如主文。
本案經檢察官呂光華到庭執行職務
中    華    民    國      九十一      年      八      月      十三      日
                            臺灣高等法院刑事第十九庭
                                審判長法  官  許  國  宏
                                      法  官  洪  光  燦
                                      法  官  林  勤  純
右正本證明與原本無異。
本判決不得上訴。
                                      書記官  葉  瑩  庭
中    華    民    國      九十一      年      八      月      十四      日
附錄本案論罪科刑法條
刑法第二百十五條
從事業務之人，明知為不實之事項，而登載於其業務上作成之文書，足以生損害於公
眾或他人者，處三年以下有期徒刑、拘役或五百元以下罰金。
刑法第二百十六條
行使第二百十條至第二百十五條之文書者，依偽造、變造文書或登載不實事項或使登
載不實事項之規定處斷。
刑法第三百三十九條
意圖為自己或第三人不法之所有，以詐術使人將本人或第三人之物交付者，處五年以
下有期徒刑、拘役或科或併科一千元以下罰金。
以前項方法得財產上不法之利益或使第三人得之者，亦同。
前二項之未遂犯罰之。
附    表
┌──┬─────┬──────────┬──────────────┐
│次數│時間      │  地點              │    得款金額(新臺幣)        │
├──┼─────┼──────────┼──────────────┤
│一  │八十八年  │  臺北縣中和市○○路│    二萬五千四百元          │
│    │八月二十日│  一七六號          │                            │
│    │          │                    │                            │
├──┼─────┼──────────┼──────────────┤
│二  │八十八年  │  同右              │    四萬五千六百元          │
│    │九月十六日│                    │  │
├──┼─────┼──────────┼──────────────┤
│三  │八十八年  │  同右              │    四萬三千五百九十元      │
│    │月三十日  │                    │                            │
├──┼─────┼──────────┼──────────────┤
│四  │八十八年  │  同右              │    四萬八千二百六十元      │
│    │十月八日  │                    │                            │
├──┼─────┼──────────┼──────────────┤
│五  │八十八年  │  同右              │    三萬六千八百二十元      │
│    │十月十四日│                    │                            │
├──┼─────┼──────────┼──────────────┤
│六  │八十八年  │  同右              │    三萬六千七百元          │
│    │十月二十日│                    │                            │
├──┼─────┼──────────┼──────────────┤
│七  │八十八年  │  同右              │    六萬零一百四十元        │
│    │十一月二日│                    │                            │
├──┼─────┼──────────┼──────────────┤
│八  │八十八年  │  同右              │    四萬五千二百零三元      │
│    │十一月十六│                    │                            │
├──┼─────┼──────────┼──────────────┤
│九  │八十八年  │  同右              │    十二萬五千三百四十二元  │
│    │十一月二十│                    │                            │
│    │二日      │                    │                            │
├──┼─────┼──────────┼──────────────┤
│十  │八十八年  │  同右              │    四十萬六千零五十三元    │
│    │十二月十日│                    │                            │
├──┼─────┼──────────┼──────────────┤
│十一│八十八年  │  同右              │    四十二萬一千零四十五元  │
│    │十二月三十│                    │                          │
│    │日        │                    │                            │
├──┼─────┼──────────┼──────────────┤
│十二│八十九年  │  同右              │    八萬九千二百五十元      │
│    │一月十三日│                    │                            │
├──┼─────┼──────────┼──────────────┤
│十三│八十九年  │  同右              │    九萬六千二百四十六元    │
│    │一月二十五│                    │                            │
│    │日        │                    │                            │
├──┼─────┼──────────┼──────────────┤
│十四│八十九年  │  同右              │    九萬二千八百八十一元    │
│    │二月十六日│                    │                            │
├──┼─────┼──────────┼──────────────┤
│十五│八十九年  │  同右              │    九萬六千二百四十六元    │
│    │三月十四日│        │                            │
├──┼─────┴──────────┼──────────────┤
│總計│                                │    一百六十六萬八千七百    │
│    │                                │    七十六元                │
└──┴────────────────┴──────────────┘
